臺灣臺北地方法院民事判決　　　　　　　　　　　　九十二年度訴字第一０九０號
　　原　　　告　戊○○
　　訴訟代理人　楊祺雄　律師
　　　　　　　　陳志傑　律師
　　被　　　告　甲○○原名白.
　　訴訟代理人　林永頌　律師
　　　　　　　　黃韋齊　律師
　　　　　　　　楊淑玲　律師
右當事人間請求侵權行為損害賠償事件，本院於民國九十三年九月二十日言詞辯論終
結，判決如下：
    主  文
被告應給付原告新臺幣貳拾陸萬仟玖佰貳拾伍元，及自民國九十二年二月三日起至
清償日止，按年利率百分之五計算之利息。
原告其餘之訴駁回。
訴訟費用由被告負擔百分之七十，餘由原告負擔。
本判決第一項於原告以新臺幣捌萬捌仟元為被告供擔保後，得假執行；但被告以新臺
幣貳拾陸萬仟玖佰貳拾伍元為原告預供擔保，得免為假執行。
原告其餘假執行之聲請駁回。
    事  實
甲、原告方面：
一、聲明：
（一）被告應給付原告新臺幣（下同）七十三萬二千二百三十五元，及自起訴狀繕本
（二）願供擔保請准宣告假執行。
二、陳述：
（一）被告甲○○於民國九十年二月二十七日駕駛未懸掛車牌之自用小客車，停在臺
      北市○○○路○段六十六號路旁，嗣欲駛出路邊往前行駛時，因疏未注意，撞
      及同方向前行之原告所騎之MDB-四八六號重型機車，致原告及機車倒地，造成
      原告右膝後十字韌帶撕裂性骨折之傷害，並經臺灣臺北地方法院以九十一年度
      北交簡字第九三九號刑事簡易判決處以有期徒刑三月確定。依民法第一百八十
      四條第一項前段、第一百九十一條之二規定，被告應負侵權行為責任。
（二）原告因車禍受傷，受有如下損害：支出醫療費用十萬零三十五元、交通費一萬
      二千二百元、不能工作之損失十二萬元，及身體及精神上痛苦甚劇，請求非財
      產上之損害五十萬元。
（三）被告抗辯原告與有過失，應由被告舉證，且依民事訴訟法第二百六十八條之二
      規定，被告遲誤期間而未提出相關證據，即應生失權效果。
（四）依保險法第一百三十五條準用第一百零三條，於人身保險無保險代位之適用。
（五）本件被告於車禍發生時，未投保強制汽車責任保險，全民健康保險局（下稱健
      保局）即無由依全民健康保險法（下稱健保法）第八十二條規定，向強制汽車
      責任保險之保險人代位求償。
三、證據：
    提出財團法人長庚紀念醫院（下稱長庚醫院）醫療費用收據十六紙、住院通知單
    、護理記錄單、急診病歷、明師中醫聯合診所門診費用收據一紙、永和振興醫院
    費用收據一紙、各類所得扣繳暨免扣繳憑單、聖島國際專利商標聯合事務所證明
    書等影本為證；並聲請函詢長庚醫院、明師中醫聯合診所、永和振興醫院、訊問
    證人丁○○、乙○○、丙○○。
乙、被告方面：
一、聲明：
（一）駁回原告之訴及其假執行之聲請。
（二）如受不利之判決，願供擔保請准宣告免為假執行。
二、陳述：
（一）本件車禍係因原告本身車速過快所致，碰撞後被告給付原告二千元後即行離開
      ，未請警方到場或製作筆錄，道路交通事故調查報告表及交大回函均係根據原
      告嗣後片面指述所為，原告未能證明被告有何「加害行為」、「行為違法」等
      侵權行為要件。
（二）原告未因本件車禍受有任何傷害，原告主張之傷害與本件車禍，無因果關係，
      原告提出之診斷證明書及長庚九十三年七月三十日回函不能證明因果關係。
（三）原告提出聖島國際專利商標聯合事務所九十二年五月三十日出具之不能工作證
      明書，不足證明原告係因本件事故而導致不能工作，亦未能證明受有十二萬元
      工作損失，且提出之扣繳憑單亦只能證明九十年度收入，均不足證明原告係因
      本件碰撞導致不能工作，亦不能證明受有十二萬元之損失。又所提出之計程車
      收據總計僅一千六百元，無法證明有一萬二千二百元之交通費損失。且任職公
      司發放八萬九千八百元職業災害補償金，未予扣除，有雙重得利之嫌。縱原告
      主張事實為真，慰撫金部分高達五十萬元亦屬偏高。
（四）原告就所受損失，已向國華產物保險公司獲得強制汽車責任保險給付三萬九千
      一百五十六元之保險金理賠，依保險法之規定，於原告向該公司受領保險給付
      之範圍內，其對被告之請求權依法立即移轉予該公司，原告即不得再行主張。
（五）全民健保給付的部分八萬二千七百四十五元，原告既未此部分醫療費用實際支
      出，即應予扣除，至健保局向何人求償，與原告無涉。
（六）縱認被告有過失，亦有過失相抵之適用，請求酌減賠償金額。
三、證據：
    聲請調閱臺灣臺北地方法院檢察署九十年度偵字第一九○七九號、鈞院臺北簡易
    庭九十一年度北交簡字第九三九號刑事卷宗、調閱保險資料，及函查國華產物保
    險股份有限公司、保險公會、臺北市政府警察局中山分局交通大隊、臺北市政府
    警察局交通警察大隊函查原告有無向其他保險公司投保及請領保險金。
    理  由
甲、程序方面：
    按訴狀送達後，原告不得將原訴變更或追加他訴。但擴張或減縮應受判決事項之
    聲明者，不在此限，民事訴訟法第二百五十五條第一項但書第三款定有明文。本
    件原告於起訴狀請求被告給付六十八萬八千六百四十六元及自起訴狀繕本送達翌
    日起至清償日止，按年利率百分之五計算之利息；嗣於九十二年八月十八日言詞
    辯論時擴張聲明，請求被告給付七十三萬二千二百三十五元，及自起訴狀繕本送
    達翌日起至清償日止，按年利率百分之五計算之利息，依前開規定，自應允許。
乙、實體方面：
一、本件原告主張：被告於九十年二月二十七日將原停在臺北市○○○路○段六十六
    號路旁之自用小客車，駛離路邊前行時，疏未注意，撞及同向前行之原告所騎機
    車，致原告人車倒地，造成原告右膝後十字韌帶撕裂性骨折之傷害，支出醫療費
    用十萬零三十五元、交通費一萬二千二百元、不能工作之損失十二萬元，連同非
    財產上之損害五十萬元。爰依民法第一百八十四條第一項前段、第一百九十一條
    之二、第一百九十五條第一項規定，求為命被告如數給付，並加計法定遲延利息
    之判決。被告則以：本件車禍係因原告車速過快所致，且原告並未因此受傷，原
    告不能證明被告有何加害行為、原告主張之傷害及損害與本件車禍之因果關係。
    又全民健保給付部分應予扣除，縱認被告有過失亦有過失相抵之適用等語，資為
    抗辯。
二、原告主張兩造於前揭時地駕乘車輛發生擦撞之事實，為兩造所不爭執，應認此部
    分事實為真正，然被告否認有侵權行為，係以前揭情詞置辯。則本件之爭點，即
    在於（一）車禍發生之可歸責事由、（二）原告主張之傷害與本件車禍是否具有
    因果關係、（三）如前開傷害可認定係本件車禍造成，原告所舉之損害是否已充
    份舉證、（四）被告主張扣除保險費之給付範圍及項目若干，以下分論之：
（一）本件刑事卷附道路交通事故調查表、談話紀錄表、補充資料表均屬公文書，依
      民事訴訟法第三百五十五條第一項規定，推定為真正，有形式證據力，除確有
      反證足以證明其記載不實外，就其所記載之事項自有實質之證據力。經查該等
      公文書之製作日期均為九十年二月二十七日，即車禍當日，又經本院函查臺北
      市政府警察局交通警察大隊、中山分局交通分隊，函覆以：該等公文書係據原
      告事後報案，赴現場測繪，並依原告陳述內容製作談話紀錄表，事故肇事原因
      初步分析研判表，則係於九十年十月八日依當事人申請製發等語。則被告辯以
      道路交通事故調查報告表遲逾半年始作成云云，已非實情，況細繹事故肇事原
      因初步分析研判表內容，乃將當事人未到案接受調查之移辦情形載於「肇事原
      因」欄位，此一客觀事實之描述，並未對被告作何不利認定。被告既未提出足
      以證明上開公文書之記載並非真實之反證，依首揭說明之旨，即應認其所記事
      項有證據力，合先敘明。
（二）原告主張本件車禍，係被告駕車駛離路邊時，疏未注意同向直行車輛所造成等
      語。被告雖否認其有過失，惟據刑事卷附道路交通事故談話紀錄表所載，被告
      自陳：伊剛自路旁要開出來，原告機車即撞過來，及原告陳稱：被告駕駛之自
      小客車左側車身撞擊伊機車右側車身等語。據刑事卷附道路交通事故補充資料
      表所示，前揭原告所騎乘之重型機車有右側車身刮地痕，及右前車頭撞痕，足
      見被告起步之際，原告直行而來之機車已近其車身。按行車起步前應顯示方向
      燈，注意前後左右有無車輛，並應讓行進中之車輛優先通行。道路交通管理處
      罰條例第四十五條第十款、道路交通安全規則第八十九條第一項第六款分別定
      有明文。被告駕車自應遵守上述規定，俾免與來車碰撞之危險，且依當時狀況
      ，又無不能注意之情形，竟疏未注意，貿然切出車道，致原告閃煞不及而肇事
      ，於本件車禍之發生，顯有過失。再者，被告是項過失行為，觸犯過失傷害罪
      ，亦經法院判處有期徒刑三月確定，並易科罰金執行完畢，有本院臺北簡易庭
      九十一年度北交簡字第九三九號簡易判決處刑確定，並執行易科罰金完畢在卷
      可資參考。況如被告果駕車肇事未有疏失，且認原告無身體傷害或後續賠償問
      題，則其於肇事下車處理事故時，焉有不據理力爭或報警處理，而逕向原告給
      付賠償金二千元，並任由原告抄記其身分資料之理？是被告空言抗辯就車禍之
      發生，並無過失云云，為無可取。
（三）原告主張於本件車禍後，伊仍赴公司上班，嗣因愈覺右膝疼痛不適，行走困難
      ，始往長庚醫院急診一節，業經證人即原告同事丁○○證稱：原告當時臉色蒼
      白，膝蓋處有破皮、瘀青，不太能自己走路，係由另一同事乙○○扶至一樓，
      自行搭計程車前往長庚醫院就醫等語明確，及證人乙○○證述：當天原告膝蓋
      附近有受外傷，有一點腫，並表示很痛，走路一跛一跛，不方便，遂建議原告
      就醫，並扶原告下去坐計程車等語（九十三年四月十九日言詞辯論筆錄）無訛
      。觀諸原告提出長庚醫院急診病歷、急診護理記錄單及診斷證明書（原證七、
      八、十二）所載，原告確於車禍當日上午十時四分在該院臺北急診處就診，右
      膝處有破皮3×3公分之外傷，且經診斷受有右膝後十字韌帶撕裂性骨折之傷害
      。佐以前述原告機車右側撞損位置，與身體受傷部位在右膝一致，及車禍發生
      與原告就醫時間相近等情，益徵原告受傷結果實肇因於本件車禍。被告因本件
      車禍過失傷害行為，復經本院簡易庭判處有期徒刑三月確定，已如前述，是被
      告之過失駕駛行為，與原告受傷結果間，有相當因果關係，洵堪認定。
（四）被告不法侵害原告身體，就原告因而所受之損害，應負損害賠償責任。原告主
      張之各項金額是否可採，分別審酌如下：
  １、醫療費用：原告主張因本件車禍受傷，支出醫療費用十三萬九千一百九十一元
      ，經扣除已請領之強制汽車責任保險給付之三萬九千一百五十六元保險金，尚
      請求十萬零三十五元等語，並提出醫療費用單據十八紙為證。
   (1) 經核其中八萬二千七百四十五元係由全民健康保險提供醫療給付，按保險人代
      位權規定之立法意旨，乃在於防止被保險人於損害發生時，獲有不當得利之情
      形。而不當得利獲得之可能唯有以「填補具體損害原則」為先決要件。具體損
      害又以得以金錢計算之保險利益為前題，被保險人就其得以金錢計算之保險利
      益價值投保，於保險事故發生後，得依約向保險人請求填補其損害，一旦其損
      害被填補之後，其對第三人之損害賠償請求權，即應讓與保險人，不得再向該
      第三人請求損害賠償，否則即為不當得利。本件原告與中央健康保險局間所訂
      立之全民健康保險，究其目的僅係在填補被保險人因治療疾病所產生之費用，
      換言之，係填補被保險人之具體損害，被保險人不得因疾病受治療而獲不當得
      利，健保法第八十二條之規定亦同斯此旨，基於法律解釋之完整性，不因加害
      人是否為強制汽車責任保險之被保險人而有所差異。健保法第八十二條之規定
      ，固規定在強制汽車保險時，中央健康保險局得逕向投保強制汽車責任險之加
      害人之保險人代位請求，惟僅係在簡化求償途徑，要無排除其他保險人代位求
      償情況之意思。準此，本件原告請求之醫藥費中八萬二千七百四十五元，既經
      健保局支付，該部分之醫療費請求權即移轉予健保局，原告自不得請求被告給
      付上開健保支付之醫療費。
   (2) 另長庚收據中如附表二編號十三至十五之收據三張共七百元，及附表二編號八
      收據二十元，原告未能提出看診紀錄，亦未能證明係因本件車禍傷害就醫之費
      用；永和振興醫院部分除骨科、復健科之掛號費與自付額，共一千八百五十元
      外，其餘科別之醫療費用，亦應予扣除。而明師中醫聯合診所之門診費用收據
      三千一百元，係九十年度原告看診之醫療總費用，雖經該診所函復原告於九十
      年四月十六日至同年五月十九日，因右膝膕挫傷前往就診，惟仍無法證明為此
      就診之次數與因此支出之醫療費用若干，即無由核給。從而，原告此部分請求
      在五萬二千九百七十六元之範圍內，既均為治療上之必要費用，而屬被告賠償
      責任範圍內，被告自應負責賠償與原告。
  ２、交通費：原告固提出計程車收據四張，惟查九十年三月十、十一、十二日三張
      計程車收據，因該時正值住院期間，該等車資即難認係原告所支出，至九十年
      五月二日計程車費收據，因無就醫紀錄，亦無由認係原告就醫乘坐計程車所支
      出。然以原告所受右膝後十字韌帶撕裂性骨折之傷害，其就醫自難要求原告需
      搭乘大眾運輸之交通工具，是原告請求計程車之車資應認有據。而如附表一所
      示，原告就醫紀錄共有二十九次，以計程車單次最低車資七十元，來回共一百
      四十元計，原告請求四千零六十元之交通費損失即屬有據。又原告乘坐計程車
      就醫以外之費用，即難認係被告侵權行為所必要之花費，是原告此部分之請求
      以四千零六十元為有理由。
  ３、工作損失部分：原告主張喪失勞動能力之事實，係以聖島國際專利商標聯合事
      務所出具之證明書（原證十五）為證。依該證明書之記載，原告於九十年二月
      二十七日起至同年四月三十日止不能工作，參以長庚醫院九十年三月三十日診
      斷證明書（原證十二）所載，原告於九十年三月三十日出院時，其右側脛及後
      十字韌帶撕裂性骨折（含膝關節骨折），右側膕窩術後傷口固未癒合，仍須繼
      續門診追蹤，足認原告因本件侵權行為喪失工作能力之期間應以九十年二月二
      十七日算至同年四月三十日。又原告年收入為七十三萬零七百元，有扣繳憑單
      （原證三）在卷可證，則原告之月收入即應係六萬零九百元（百元以下四捨五
      入），是原告請求被告給付二個月不能工作，每月以六萬元計之工作損失，共
      計十二萬元，應為有理由。至聖島國際專利商標聯合事務所另依勞動基準法第
      五十九條給付原告之職業災害補償金八萬九千八百元，乃基於勞動契約關係所
      為給付，與本件侵權行為損害非同一原因，被告自不得主張就此免除被告賠償
      範圍，而予以扣除。
  ４、按不法侵害他人之身體、健康，被害人雖非財產上之損害，亦得請求賠償相當
      之金額，民法第一百九十五條第一項前段定有明文，次按不法侵害他人之人格
      權者，被害人受有非財產上之損害，請求加害人賠償相當金額之慰撫金時，法
      院對於慰撫金之量定，應斟酌實際加害情形、所造成之影響、被害人痛苦之程
      度、兩造之身分地位經濟情形及其他各種狀況，以核定相當之數額，此最高法
      院著有四十七年台上字第一二二一號、五十一年台上字第二二三號判例足參。
      查原告之傷害情狀業如前述，因右側脛及後十字韌帶撕裂性骨折，含膝關節骨
      折之傷害期間喪失行動自由，肉體、精神受極大痛苦，本院斟酌實際情形，及
      兩造之身分、地位，被告為單親媽媽，育有一子尚在就學之事實，所得資力有
      限等情，原告請求五十萬元之慰撫金尚嫌過高，應酌減為二十萬元，原告慰撫
      金之請求於此範圍內應予准許。
  ５、按損害之發生或擴大，被害人與有過失者，法院得減輕賠償金額或免除之，民
      法第二百十七條第一項定有明文，經查本件事故發生時，原告乃直向行駛中，
      就車前狀況自應加注意，鑑於被告駕駛車輛始行起步，車速不至過快，而原告
      因此擦撞人車倒地，並造成機車右前及右側車身撞損，力道非輕，足見原告車
      速過快，亦屬肇事原因，自屬與有過失，揆諸上揭規定，本院審酌認應減輕被
      告賠償金額百分之三十，以示平允。
三、查原告所受之損害合計為三十七萬七千零三十六元，依前述應減輕被告賠償金額
    百分之三十後，原告得向被告請求之金額為二十六萬三千九百二十五元（元以下
    四捨五入）。是原告基於侵權行為之法律關係，請求被告給付二十六萬三千九百
    二十五元及自訴狀繕本送達翌日之九十二年二月三日起至清償日止，按年息百分
    之五計算之法定利息，為有理由，應予准許，逾此部分之請求，則無理由，應予
    駁回。又兩造陳明願供擔保，聲請宣告假執行或免為假執行，經核原告勝訴部分
    ，合於法律規定，爰分別酌定滿當之擔保金額宣告之；原告其餘假執行之聲請，
    因訴之駁回而失所依據，不予准許。
四、本件事證已臻明確，兩造其餘攻擊、防禦方法及所為之立證，經核與判決之結果
    不生影響，無庸逐一論述，併予敘明。至原告聲請訊問丙○○，以證明原告受傷
    結果係因本件車禍事故所致之事實，然因此一待證事實業據原告所提出其他證據
    足堪證明，本院認無再調查之必要。
五、結論：原告之訴為一部有理由，一部無理由，依民事訴訟法第七十九條、第三百
    九十條第二項、第三百九十二條第二項，判決如主文。
中　　　華　　　民　　　國　　九十三　　年　　　九　　　月　　二十九　　日
                                  民事第四庭  法  官  洪于智
右正本證明與原本無異
如不服本判決應於送達後二十日內向本院提出上訴狀
中　　　華　　　民　　　國　　九十三　　年　　　九　　　月　　二十九　　日
                                              書記官  薛德芬
（附表一）
一、長庚就診日期：
    九十年二月二十七日（急診）、三月六日（門診）、三月八日（住院，三十日出
    院）、四月四日、四月十一日、四月二十五日、六月六日、八月二十九日（後五
    次均門診）（共八次）
二、永和振興醫院就診日期：
    九十年六月十四日、六月十五日、六月十六日、六月十八日、六月十九日、六月
    二十日、六月二十一日、六月二十二日、六月二十三日、六月二十六日、六月二
    十七日、六月二十八日、七月二日、七月三日、七月五日、七月十一日、七月十
    二日、七月十六日、七月十八日、七月十九日、七月二十四日（共二十一次）
（附表二）
一、長庚醫療費用收據表：
編號    日期          收據金額         單據號碼     收費項目
 1      90.2.27             71         T0000000     材料費
 2      90.2.27            590         Ｚ0000000
 0      00.3.06            200         Ｚ0000000
 0      00.3.30            160         L0000000     其他費
 5      90.3.00          00000         Ｚ0000000
 0      00.4.04            100         Ｚ0000000
 0      00.4.11            100         Ｚ0000000
 0      00.4.14             20         L0000000     其他費
 9      90.4.25            100         Ｚ0000000
00      00.6.06            100         Ｚ0000000
00      00.8.29            100         Ｚ0000000
00      00.8.29            100         Ｚ0000000
00      00.5.28             50         T0000000     其他費
14      91.5.28            100         T0000000     其他費
15      91.5.28            550         T0000000     其他費
16    90.3.8-3.00        00000      LＺ000000000     健保給付住院費用
合計            139191
扣除強制險       39156
請求            000000
0、明師中醫聯合診所門診費用收據：
    九十年度醫療費用，門診費用總計3100元
三、永和振興醫院收據：
    90.1.1-90.12.31  共二十二次   金額共2220元
